【裁判字號】    97,訴,276
【裁判日期】    970205
【裁判案由】    違反毒品危害防制條例
【裁判全文】
臺灣彰化地方法院刑事判決               97年度訴字第276號
公  訴  人  臺灣彰化地方法院檢察署檢察官
被      告  甲○○
上列被告因違反毒品危害防制條例案件，經檢察官提起公訴（96
年度毒偵字第5748、5869、6164號），本院依簡式審判程序審理
，判決如下：
    主  文
甲○○施用第一級毒品，累犯，處有期徒刑捌月，扣案之殘沾有
海洛因之夾鏈袋壹只沒收銷燬之；又施用第一級毒品，累犯，處
有期徒刑年捌月，扣案之海洛因包（合計淨重零點貳捌公克、
空包裝重零點柒玖公克）沒收銷燬之，扣案注射針筒貳支沒收；
又施用第二級毒品，累犯，處有期徒刑肆月；又施用第二級毒品
，累犯，處有期徒刑肆月。應執行有期徒刑壹年玖月，扣案之殘
沾有海洛因之夾鏈袋壹只、海洛因包（合計淨重零點貳捌公克
、空包裝重零點柒玖公克）均沒收銷燬之，扣案注射針筒貳支沒
收。
    犯罪事實
一、甲○○前於民國93年間因施用毒品案件，經臺灣雲林地方法
    院以93年度訴字第621 號刑事判決判處有期徒刑10月、6 月
    ，並定應執行刑為有期徒刑1 年2 月確定，經入監執行，甫
    於95年4 月9 日縮刑期滿執行完畢。又於90年間因施用毒品
    案件，經臺灣雲林地方法院以90年度毒聲字第1125號裁定送
    觀察勒戒後，認有繼續施用毒品傾向，再經臺灣雲林地方法
    院以90年度毒聲字第1259號裁定令入戒治處所施以強制戒治
    1 年，因執行成效良好認無繼續戒治必要，由臺灣雲林地方
    法院以91年度毒聲字第418 號裁定停止戒治，於91年5 月31
    日停止其處分出監，所餘戒治期間並付保護管束，迄於91年
    11月7 日保護管束期滿未經撤銷而視為執行完畢。詎仍不知
    悔改，明知海洛因、甲基安非他命業經公告列為毒品危害防
    制條例第2 條第2 項所列管之第1 、2 級毒品，不得非法持
    有、施用，(一)另竟基於施用第1 級毒品海洛因之犯意，於96
    年11月4 日下午7 時許，在臺中市○○路旁自小客車內，以
    將海洛因粉末摻水混合再以針筒注射之方式，施用第1 級毒
    品海洛因1 次；(二)又另基於施用第2 級毒品甲基安非他命之
    犯意，於96年11月4 日下午7 時20分許，在臺中市○○路旁
    車內，以將甲基安非他命晶體置於玻璃球吸食器上，下用火
    燒烤並吸食其霧化氣體之方式，施用第2 級毒品甲基安非他
    命1 次；(三)再另基於施用第1 級毒品海洛因之犯意，於96年
    11月15日上午1 時許，在雲林縣西螺鎮○○路某停車場內，
    以將海洛因粉末摻水混合再以針筒注射之方式，施用第1 級
    毒品海洛因1 次；(四)復另基於施用第2 級毒品甲基安非他命
    之犯意，於96年11月15日上午1 時20分許，在雲林縣西螺鎮
    ○○路某停車場內，以將甲基安非他命晶體置於玻璃球吸食
    器上，其下用火燒烤並吸食其霧化氣體之方式，施用第2 級
    毒品甲基安非他命1 次。嗣先於96年11月7 日上午2 時15
    分許，為警在國道一號南下213.5 公里處經盤查而查獲，並
    扣得施用剩餘第1 級毒品海洛因殘渣袋1 只；復於96年11月
    16日下午4 時20分許，為警在彰化縣埤頭鄉○○村○○路
    184 巷66號內查獲，並扣得施用剩餘第1 級毒品海洛因3 小
    包（合計淨重0.28公克、空包裝重0.79公克）、注射針筒2
    支。嗣經警分別採集其尿液送驗，結果均呈嗎啡及甲基安非
    他命陽性反應，始查悉上情。
二、案經內政部警政署國道公路警察局第三警察隊、彰化縣警察
    局北斗分局分別報請臺灣彰化地方法院檢察署檢察官偵察起
    訴。
    理  由
一、本件被告所犯係死刑、無期徒刑、最輕本刑為3 年以上有期
    徒刑以外之罪，其於準備程序就前揭被訴事實為有罪之陳述
    ，經受命法官告知簡式審判程序之旨，並聽取其與公訴人之
    意見後，本院認無不得或不宜改依簡式審判程序進行之處，
    爰依刑事訴訟法第273 條之1 第1 項、第284 條之1 ，裁定
    本案由受命法官獨任進行簡式審判程序，合先敘明。
二、上揭犯罪事實，業經被告於警、偵訊及本院審理時（參見本
    院97年1 月29日審判筆錄）坦承不諱，且其於96年11月7 日
    、96年11月16日分別為警查獲時所採驗之尿液，經臺灣彰化
    地方法院檢察署委託警方送請詮昕科技股份有限公司檢驗結
    果，均呈嗎啡及甲基安非他命陽性反應，此有國道公路警察
    局第三警察隊採集犯罪嫌疑人尿液編號與真實姓名對照認證
    表、彰化縣警察局北斗分局委託檢驗尿液代號與真實姓名對
    照認證單及該公司96年11月15日、96年12月6 日編號6B1200
    35、6B300119號濫用藥物尿液檢驗報告各1 紙附卷可稽。又
    扣案之白色粉末3 包，經送請法務部調查局鑑驗結果，認該
    粉末均含海洛因成分，合計淨重0.28公克，空包裝重0.79公
    克，此有該局96年12月23日調科壹字第09623084150 號鑑定
    通知書1 紙存卷可參，是該扣案之白色粉末3 包均係第1 級
    毒品海洛因無訛。參諸醫學臨床實驗及根據英國藥學會出版
    之文獻Clarke's Isolation and Identification of Drugs
    乙書第293 頁載：海洛因經注射入人體後，在體內迅速水解
    成6-Monoacety I morphine，再緩緩繼續水解成嗎啡，然後
    再循嗎啡之代謝方式排出，同書第431 頁至第432 頁並載有
    ：嗎啡經注射入人體後，約50％以上於8 小時內自尿中排出
    ，至24小時排出約90％，但48小時後仍有微量可檢出等語。
    此外，按通常健康成人一次注射嗎啡15公絲，而以現行採用
    蟻醛酸試液及鉬鋑銨酸試液檢檢驗其尿液時，注射後8 小時
    內所排尿液易於檢出；8 小時至24小時，視其取尿時間及尿
    量多寡，可能檢出；至24小時以後所排之尿液，用上述方法
    已難檢出，亦據行政院衛生署藥物食品檢驗局73年11月30日
    （73）藥檢壹字第030221號函釋明確；又甲基安非他命經口
    服投與後，約70％於24小時內可自尿液中排出，又其尿液內
    含甲基安非他命成分之檢出，與投與甲基安非它命的量、個
    人體質、檢驗儀器之精密度有關，通常採尿化驗是否呈陽性
    反應，應以投與後24小時內所採者為宜，此亦有行政院衛生
    署藥物食品檢驗局（80）藥檢壹字第4529號函可查。是依上
    開說明，佐以被告前揭尿液檢驗報告及扣案殘沾海洛因之夾
    鏈袋1 只、海洛因3 包、注射針筒2 支，足徵被告前開施用
    第1 級毒品海洛因及第2 級毒品甲基安非他命之自白核與事
    實相符，堪可採為論罪科刑之依據。
三、按犯毒品危害防制條例第10條施用第1 、2 級毒品之罪者，
    檢察官應先聲請法院裁定將被告令送勒戒處所觀察、勒戒，
    經觀察、勒戒後，認有繼續施用毒品傾向者，應由檢察官聲
    請法院裁定令入戒治處所施以強制戒治，且經強制戒治執行
    完畢釋放後，5 年內再犯第10條之罪，檢察官應依一般刑事
    訴訟程序予以起訴論罪科刑，此觀諸毒品危害防制條例第20
    條第1 項、第2 項、第23條第2 項前段規定自明。次按修正
    毒品危害防制條例就施用毒品者，僅於「初犯」及「5 年後
    再犯」二種情形，有其追訴條件之限制，即須於初犯經觀察
    、勒戒或強制戒治釋放後，5 年內均無施用毒品之行為，始
    能認其前所實施之觀察、勒戒或強制戒治已足遮斷毒癮，而
    得於5 年後再犯時，再予適用初犯之規定，重行觀察、勒戒
    等程序；倘5 年內已經再犯，被依法追訴處罰，縱其第3次
    （或第3 次以上）施用毒品之時間在初犯釋放5 年以後，即
    與「5 年後再犯」之情形有別，且因已於「5 年內再犯」，
    顯見其再犯率甚高，原實施觀察、勒戒或強制戒治，已無法
    收其實效，而無5 年戒斷期之存在，自無再經觀察、勒戒及
    強制戒治之必要，應由檢察官逕行起訴（最高法院95年度台
    非字第59號判決、95年度台非字第65號判決及95年度第7 次
    刑事庭會議決定足資參照）。經查，本件被告曾於90年間因
    施用毒品案件，經臺灣雲林地方法院以90年度毒聲字第1125
    號裁定送觀察勒戒後，認有繼續施用毒品傾向，再經臺灣雲
    林地方法院以90年度毒聲字第1259號裁定令入戒治處所施以
    強制戒治1 年，因執行成效良好認無繼續戒治必要，由臺灣
    雲林地方法院以91年度毒聲字第418 號裁定停止戒治，於91
    年5 月31日停止其處分出監，所餘戒治期間並付保護管束，
    迄於91年11月7 日保護管束期滿未經撤銷而視為執行完畢釋
    放。復於93年間因違反毒品危害防制條例案件，經臺灣雲林
    地方法院判處有期徒刑確定之事實，有臺灣高等法院被告前
    案紀錄表、臺灣彰化地方法院檢察署刑案資料查註紀錄表各
    1 份附卷可參，揆諸前開最高法院判決，因被告在91年後之
    5 年內，業有施用毒品之行為，則本次被告於96年間再次施
    用毒品，即與5 年後再犯之情形有別，自應逕行起訴。
四、查海洛因、甲基安非他命為毒品危害防制條例第2 條第2 項
    所明定之第1 、2 級毒品，是核被告所為，係犯同制條例第
    10條第1 項之施用第1 級毒品罪及同條第2 項之施用第2 級
    毒品罪。被告於此期間持有第1 、2 級毒品並進而施用，其
    持有之低度行為應為施用之高度行為所吸收，均不另論持有
    毒品之罪。又被告前於93年間因施用毒品案件，經臺灣雲林
    地方法院以93年度訴字第621 號刑事判決判處有期徒刑10月
    、6 月，並定應執行刑為有期徒刑1 年2 月確定，經入監執
    行，甫於95年4 月9 日縮刑期滿執行完畢等情，有臺灣高等
    法院被告前案紀錄表1 份在卷可按，其於有期徒刑執行完畢
    後5 年內，故意再犯本件最重本刑為有期徒刑以上之4 罪，
    為累犯，均應依刑法第47條第1 項之規定，加重其刑。爰審
    酌被告前有施用毒品之不良素行，歷經觀察、勒戒及戒治程
    序後，仍未能徹底戒絕毒品，顯見意志不堅，有失政府制定
    毒品危害防制條例之立法美意，本不宜寬貸，惟念其施用毒
    品乃自戕一己之身體健康，尚未害及他人，且犯後始終坦承
    犯行，暨其智識程度、生活狀況等一切情狀，分別量處如主
    文所示之刑，並定其應執行刑，以示懲戒。扣案白色粉末3
    包（合計淨重0.28公克、空包裝重0.79公克）屬第1 級毒品
    海洛因，業據本院認定如前，屬違禁物，不問是否屬於犯人
    所有與否，爰依毒品危害防制條例第18條第1 項前段規定，
    併予宣告沒收銷燬之。再盛裝上述扣案白粉之空包裝袋3 個
    （總重0.79公克），雖經法務部調查局就之與其所盛裝之第
    1 級毒品海洛因分別鑑析其重量，有上開法務部調查局前開
    鑑定通知書1 紙在卷可憑，惟因法務部調查局一般係以傾倒
    之方式，將包裝袋內之第1 級毒品海洛因倒出而與包裝袋分
    離而稱重，必要時，輔以刮杓刮取袋內粉末，然無論依何種
    方式分離，包裝袋內均有極微量之第1 級毒品海洛因殘留，
    業經法務部調查局96年1 月15日調科壹字第09623004470 號
    函釋在案，足認前揭空包裝袋3 個內含極微量第1 級毒品海
    洛因殘留而無法析離，亦應整體視為查獲之第1 級毒品海洛
    因，併依毒品危害防制條例第18條第1 項前段之規定，宣告
    沒收銷燬之。又扣案之海洛因殘渣袋1 只，經送請法務部調
    查局鑑驗結果，內含第1 級毒品海洛因（量微無法秤重），
    此有該局96年11月23日調科壹字第09623084120 號鑑定書1
    紙在卷可按，因其上殘留之第1 級毒品海洛因難以析離，亦
    應全部視為毒品危害防制條例第2 條第2 項第1 款所定之第
    1 級毒品，為違禁物，爰依同條例第18條第1 項前段之規定
    ，宣告沒收銷燬之。扣案注射針筒2 支，係被告所有供其於
    96年11月15日施用第1 級毒品海洛因所用之物，業據被告於
    本院審理時供承在卷（詳見本院97年1 月29日審判筆錄），
    爰依刑法第38條第1 項第2 款之規定，併予宣告沒收。至扣
    案注射針筒5 支、塑膠空袋2 個，被告供稱係先前施用毒品
    後遺留在自小客車上，並非供96年11月4 日該次施用毒品所
    用，本院衡酌被告既已就施用毒品之犯行坦承不諱，對應沒
    收之物自無隱諱之理，是其所辯尚屬可採，爰不就扣案之注
    射針筒5 支、塑膠空袋2 個宣告沒收，併予敘明。
據上論斷，應依刑事訴訟法第273 條之1 第1 項、第299 條第1
項前段，毒品危害防制條例第10條第1 項、第2 項、第18條第1
項前段，刑法第11條、第47條第1 項、第51條第5 款、第38條第
1 項第2 款，判決如主文。
本案經檢察官蔡明達到庭執行職務。
中    華    民    國    97    年    2     月    5     日
                  刑事第一庭          法  官   胡宜如
以上正本證明與原本無異。
如不服本判決，應於判決送達後10日內，向本院提出上訴書狀，
上訴書狀應「敘述具體上訴理由」，並按他造當事人之人數附繕
本。「切勿逕送上級法院」。
中    華    民    國    97    年    2     月    5     日
                                      書記官   蕭秀吉
附錄本案論罪科刑法條：
毒品危害防制條例第10條
施用第一級毒品者，處 6 月以上 5 年以下有期徒刑。
施用第二級毒品者，處 3 年以下有期徒刑。


司法院資訊處製作；財團法人民間司法改革基金會備份。
